---
title: "ibex_collar"
format: html
editor: visual
editor_options: 
  chunk_output_type: console
---

Dans la même logique que pour les données de suivi des animaux domestiques, on va regarder les relations entre les températures enregistrées par les colliers GPS des animaux sauvages (Capra ibex) et les données macro VS microclimatiques.

```{r}
# Automatically install and load required packages
if (!require("pacman")) install.packages("pacman")
pacman::p_load(tidyverse, ggplot2, dplyr)

# Clean up the workspace
rm(list = ls())
gc()
```


# Extract gps locations and collar temperatures

```{r}
# Load ibex GPS data
load("S:/LECA/EQUIPE-BIOM/BIOGEOCHEM/PhD_EMILIE/data/ofb/gps/ChaBau_MouCar_BouBel_IsaOrl_2025-10-16_.Rdata")
# Clean and select data
data <- data %>% 
  #Select ibex data
  dplyr::filter(site == "BouBel") %>% 
  #Change variable format
  dplyr::mutate(loc_timestamp_utc = as.POSIXct(loc_timestamp_utc, tz = "UTC", format = "%Y-%m-%d %H:%M:%S"),
                day = format(loc_timestamp_utc, "%Y%m%d"),
                hour = format(loc_timestamp_utc, "%H")) %>% 
  #Delete anomaly
  dplyr::filter(loc_validated_manu %in% "normal" &
           !is.na(loc_timestamp_utc) &
           !is.na(loc_x_lb93) &
           !is.na(loc_y_lb93)) %>%
  #Select summer data
  dplyr::filter(month(loc_date) %in% c(7,8)) %>% 
  # Select location and temperature data 
  dplyr::select(ani_sex, ani_id, loc_date, loc_timestamp_utc, day, hour, loc_x_lb93, loc_y_lb93, loc_temperature) %>% 
  filter(loc_timestamp_utc >= as.POSIXct("2019-08-01 00:00:00", tz = "UTC"),
         loc_timestamp_utc <  as.POSIXct("2019-08-08 00:00:00", tz = "UTC"))
```

# Extract s2m air temperature for each GPS location

```{r}
s2m_dir <- "S:/LECA/EQUIPE-BIOM/BIOGEOCHEM/PhD_EMILIE/data/belledonne/climate/temperature/s2m/5M"

data$temp_S2M <- NA_real_
days <- unique(data$day)
  
for (d in days) {
    
    tif_file <- file.path(s2m_dir, paste0("BELLEDONNE_TMP_5M_", d, ".tif"))
    if (!file.exists(tif_file)) {
      warning("Fichier S2M manquant : ", tif_file)
      next
    }
    
    r <- terra::rast(tif_file)           # stack 24 bandes
    noms_couches <- names(r)             # "YYYYMMDD00", "YYYYMMDD01", ...
    
    # indices des lignes de ce jour
    idx_day <- which(data$day == d)
    heures_jour <- unique(data$hour[idx_day])
    
    # boucle sur les heures de ce jour
    for (h in heures_jour) {
      
      layer_name <- paste0(d, h)         # ex : 2019070204
      
      if (!(layer_name %in% noms_couches)) {
        warning("Couche ", layer_name, " absente dans ", tif_file)
        next
      }
      
      lyr <- r[[layer_name]]
      
      # lignes de ce jour ET de cette heure
      idx <- which(data$day == d & data$hour == h)
      
      # coordonnées des points (on utilise x / y du raster S2M)
      coords <- cbind(data$loc_x_lb93[idx], data$loc_y_lb93[idx])
      
      ext  <- terra::extract(lyr, coords)
      vals <- ext[, 1]   # il n'y a qu'une seule colonne, la valeur raster
      
      data$temp_S2M[idx] <- vals
    }
}
```

# Extract insolation anomaly for each GPS location

```{r}
ins_dir <- "S:/LECA/EQUIPE-BIOM/BIOGEOCHEM/PhD_EMILIE/data/belledonne/climate/insolation/s2m/5M/anomaly"

data$anom_thermal_refuge <- NA_real_
days <- unique(data$day)

for (d in days) {
    
    # Exemple de nom de fichier :
    # "BELLEDONNE_ANOMINS_25M_20190821.tif"
    tif_file <- file.path(
      ins_dir,
      paste0("BELLEDONNE_ANOMINS_25M_", d, ".tif")
    )
    
    if (!file.exists(tif_file)) {
      warning("Fichier thermal_refuge manquant : ", tif_file)
      next
    }
    
    r <- terra::rast(tif_file)   # stack avec les heures du jour
    noms_couches <- names(r)     # ex : "201908210600", "201908210700", ...
    
    # indices des lignes de ce jour
    idx_day <- which(data$day == d)
    heures_jour <- unique(data$hour[idx_day])
    
    # 6. Boucle sur les heures de ce jour
    for (h in heures_jour) {
      
      # Les bandes sont nommées YYYYMMDDHHMM -> on ajoute "00" pour les minutes
      layer_name <- paste0(d, h, "00")
      
      if (!(layer_name %in% noms_couches)) {
        warning("Couche ", layer_name, " absente dans ", tif_file)
        next
      }
      
      lyr <- r[[layer_name]]
      
      # lignes de ce jour ET de cette heure
      idx <- which(data$day == d & data$hour == h)
      
      # coordonnées des points (doivent être dans le même système que le raster)
      coords <- cbind(data$loc_x_lb93[idx], data$loc_y_lb93[idx])
      
      ext  <- terra::extract(lyr, coords)
      vals <- ext[, 1]   # une seule colonne : la valeur d'anomalie
      
      data$anom_thermal_refuge[idx] <- vals
    }
  }
```

# Vizualisation

```{r}
temp_collar_7j <- data %>% 
  #filter(loc_timestamp_utc >= as.POSIXct("2019-08-01 00:00:00", tz = "UTC"),
  #       loc_timestamp_utc <  as.POSIXct("2019-08-08 00:00:00", tz = "UTC")) %>% 
  mutate(ani_id = factor(ani_id),
         anse_id = factor(anse_id))

## facteur pour ramener l'anomalie sur l'échelle de la température
range_temp <- range(temp_collar_7j$temp, na.rm = TRUE)
range_anom <- range(temp_collar_7j$anom_thermal_refuge, na.rm = TRUE)

if (diff(range_anom) == 0) {
  coef_anom <- 1
} else {
  coef_anom <- diff(range_temp) / diff(range_anom)
}

ggplot(temp_collar_7j, aes(x = loc_timestamp_utc)) +
  # Température collier
  geom_line(aes(y = loc_temperature, colour = ani_id), linewidth = 0.6, alpha = 0.9) +
  # Température S2M
  geom_line(aes(y = temp_S2M), colour = "black", linewidth = 0.8) +
  # Anomalie d'insolation (axe secondaire)
  geom_line(aes(y = anom_thermal_refuge * coef_anom),
            colour = "red", linewidth = 0.8, linetype = "dashed") +
  scale_x_datetime(
    date_breaks = "2 hours",
    date_labels = "%d %b\n%H:%M"
  ) +
  scale_y_continuous(
    name = "Température (°C)",
    sec.axis = sec_axis(~ . / coef_anom,
                        name = "Anomalie d'insolation")
  ) +
  facet_wrap(~ ani_id, nrow = 1) +
  labs(
    x = "Date / heure",
    colour = "Collier",
    title = "Température collier, S2M et anomalie d'insolation – 01 Août 2019"
  ) +
  theme_bw() +
  theme(
    legend.position = "none",
    axis.text.x = element_text(angle = 45, hjust = 1)
  )
```

