---
title: "Visualisation"
format: html
editor: visual
---

## Comparaison : température du collier et S2M

Dans cette partie, nous comparons la température mesurée par les colliers GPS des moutons à celle du modèle S2M.\
Pour cela, nous avons associé à chaque localisation GPS la température issue de S2M (pas de température horaire disponible).\
Nous filtrons en NA les températures S2M lorsque le filtre de Bjorneraas indique une erreur GPS, afin d’éviter d’associer une valeur de température fausse.

Nous examinons ensuite, à plusieurs échelles, la cohérence entre les deux sources de données.

## A l'échelle de la journée

```{r}
#| message: false
#| warning: false
#| include: false
library(dplyr)
source("config.R")
YEAR = 2019
alpage = "Sept-Laux"
alpages = "Sept-Laux"
## INPUT ----
  # Creation of the subfolder to store the sampling periods
  collar_temp_S2M_dir <- file.path(output_dir, "2. Collars_temperature_S2M")
  input_data_file <- file.path(collar_temp_S2M_dir, paste0("Collars_temperature_S2M_",YEAR,"_",alpage,".rds"))
```

### Le 17 Juillet 2019

```{r}
#| warning: false
temp_collar <- readRDS(input_data_file) %>%
  mutate(temp_S2M = ifelse(infoloc == "pb_bjorneraas", NA_real_, temp_S2M))
temp_collar_1j <- temp_collar %>% 
  filter(date >= as.POSIXct("2019-07-17 00:00:00", tz = "UTC"),
         date <  as.POSIXct("2019-07-18 00:00:00", tz = "UTC")) %>% 
  filter(!(id_gps %in% c("b2","b6")))

library(dplyr)
library(ggplot2)

# On s'assure que id_gps est un facteur (plus propre pour les couleurs / facets)
temp_collar_1j <- temp_collar_1j %>%
  mutate(id_gps = factor(id_gps))

ggplot(temp_collar_1j, aes(x = date)) +
  # Température collier : une courbe par collier (couleur inutile mais possible)
  geom_line(aes(y = temp, colour = id_gps), linewidth = 0.6, alpha = 0.9) +
  # Température S2M : une courbe noire
  geom_line(aes(y = temp_S2M), colour = "black", linewidth = 0.8) +
  scale_x_datetime(
    date_breaks = "2 hours",
    date_labels = "%d %b\n%H:%M"
  ) +
  facet_wrap(~ id_gps, nrow = 1) +  
  labs(
    x = "Date / heure",
    y = "Température (°C)",
    colour = "Collier",
    title = "Température collier vs S2M 17 juillet 2019"
  ) +
  theme_bw() +
  theme(
    legend.position = "none",        # chaque panel a déjà son id_gps en titre
    axis.text.x = element_text(angle = 45, hjust = 1)
  )

```

### Le 29 Juillet 2019

```{r}
#| warning: false
temp_collar <- readRDS(input_data_file) %>%
  mutate(temp_S2M = ifelse(infoloc == "pb_bjorneraas", NA_real_, temp_S2M))
temp_collar_1j <- temp_collar %>% 
  filter(date >= as.POSIXct("2019-07-29 00:00:00", tz = "UTC"),
         date <  as.POSIXct("2019-07-30 00:00:00", tz = "UTC")) %>% 
  filter(!(id_gps %in% c("b2","b6")))

library(dplyr)
library(ggplot2)

# On s'assure que id_gps est un facteur (plus propre pour les couleurs / facets)
temp_collar_1j <- temp_collar_1j %>%
  mutate(id_gps = factor(id_gps))

ggplot(temp_collar_1j, aes(x = date)) +
  # Température collier : une courbe par collier (couleur inutile mais possible)
  geom_line(aes(y = temp, colour = id_gps), linewidth = 0.6, alpha = 0.9) +
  # Température S2M : une courbe noire
  geom_line(aes(y = temp_S2M), colour = "black", linewidth = 0.8) +
  scale_x_datetime(
    date_breaks = "2 hours",
    date_labels = "%d %b\n%H:%M"
  ) +
  facet_wrap(~ id_gps, nrow = 1) +  
  labs(
    x = "Date / heure",
    y = "Température (°C)",
    colour = "Collier",
    title = "Température collier vs S2M 29 juillet 2019"
  ) +
  theme_bw() +
  theme(
    legend.position = "none",        # chaque panel a déjà son id_gps en titre
    axis.text.x = element_text(angle = 45, hjust = 1)
  )

```

### Le 12 Aout 2019

```{r}
#| warning: false
temp_collar <- readRDS(input_data_file) %>%
  mutate(temp_S2M = ifelse(infoloc == "pb_bjorneraas", NA_real_, temp_S2M))
temp_collar_1j <- temp_collar %>% 
  filter(date >= as.POSIXct("2019-08-12 00:00:00", tz = "UTC"),
         date <  as.POSIXct("2019-08-13 00:00:00", tz = "UTC")) %>% 
  filter(!(id_gps %in% c("b2","b6")))

library(dplyr)
library(ggplot2)

# On s'assure que id_gps est un facteur (plus propre pour les couleurs / facets)
temp_collar_1j <- temp_collar_1j %>%
  mutate(id_gps = factor(id_gps))

ggplot(temp_collar_1j, aes(x = date)) +
  # Température collier : une courbe par collier (couleur inutile mais possible)
  geom_line(aes(y = temp, colour = id_gps), linewidth = 0.6, alpha = 0.9) +
  # Température S2M : une courbe noire
  geom_line(aes(y = temp_S2M), colour = "black", linewidth = 0.8) +
  scale_x_datetime(
    date_breaks = "2 hours",
    date_labels = "%d %b\n%H:%M"
  ) +
  facet_wrap(~ id_gps, nrow = 1) +  
  labs(
    x = "Date / heure",
    y = "Température (°C)",
    colour = "Collier",
    title = "Température collier vs S2M 12 Aout 2019"
  ) +
  theme_bw() +
  theme(
    legend.position = "none",        # chaque panel a déjà son id_gps en titre
    axis.text.x = element_text(angle = 45, hjust = 1)
  )

```

### Le 17 Aout 2019

```{r}
#| warning: false
temp_collar <- readRDS(input_data_file) %>%
  mutate(temp_S2M = ifelse(infoloc == "pb_bjorneraas", NA_real_, temp_S2M))
temp_collar_1j <- temp_collar %>% 
  filter(date >= as.POSIXct("2019-08-17 00:00:00", tz = "UTC"),
         date <  as.POSIXct("2019-08-18 00:00:00", tz = "UTC")) %>% 
  filter(!(id_gps %in% c("b2","b6")))

library(dplyr)
library(ggplot2)

# On s'assure que id_gps est un facteur (plus propre pour les couleurs / facets)
temp_collar_1j <- temp_collar_1j %>%
  mutate(id_gps = factor(id_gps))

ggplot(temp_collar_1j, aes(x = date)) +
  # Température collier : une courbe par collier (couleur inutile mais possible)
  geom_line(aes(y = temp, colour = id_gps), linewidth = 0.6, alpha = 0.9) +
  # Température S2M : une courbe noire
  geom_line(aes(y = temp_S2M), colour = "black", linewidth = 0.8) +
  scale_x_datetime(
    date_breaks = "2 hours",
    date_labels = "%d %b\n%H:%M"
  ) +
  facet_wrap(~ id_gps, nrow = 1) +  
  labs(
    x = "Date / heure",
    y = "Température (°C)",
    colour = "Collier",
    title = "Température collier vs S2M 17 Aout 2019"
  ) +
  theme_bw() +
  theme(
    legend.position = "none",        # chaque panel a déjà son id_gps en titre
    axis.text.x = element_text(angle = 45, hjust = 1)
  )

```

```         
```

## A l'echelle de la semaine

```{r}
#| warning: false
temp_collar <- readRDS(input_data_file) %>%
  mutate(temp_S2M = ifelse(infoloc == "pb_bjorneraas", NA_real_, temp_S2M))
temp_collar_7j <- temp_collar %>% 
  filter(date >= as.POSIXct("2019-08-01 00:00:00", tz = "UTC"),
         date <  as.POSIXct("2019-08-08 00:00:00", tz = "UTC")) %>% 
  filter(!(id_gps %in% c("b2","b6")))

library(dplyr)
library(ggplot2)

# On s'assure que id_gps est un facteur (plus propre pour les couleurs / facets)
temp_collar_7j <- temp_collar_7j %>%
  mutate(id_gps = factor(id_gps))

ggplot(temp_collar_7j, aes(x = date)) +
  # Température collier : une courbe par collier
  geom_line(aes(y = temp, colour = id_gps), linewidth = 0.6, alpha = 0.9) +
  # Température S2M : une courbe noire
  geom_line(aes(y = temp_S2M), colour = "black", linewidth = 0.8) +
  scale_x_datetime(
    date_breaks = "6 hours",                       # graduations toutes les 6 h
    date_labels = "%d %b\n%H:%M"                   # jour + mois + heure
  ) +
  labs(
    x = "Date / heure",
    y = "Température (°C)",
    colour = "Collier",
    title = "Température collier vs S2M (7 jours)"
  ) +
  theme_bw() +
  theme(
    legend.position = "bottom"
  )
```

## A l'echelle de la saison

```{r}
#| message: false
#| warning: false
library(dplyr)
library(ggplot2)

temp_collar <- readRDS(input_data_file) %>%
  mutate(
    temp_S2M = ifelse(infoloc == "pb_bjorneraas", NA_real_, temp_S2M),
    date     = as.POSIXct(date, tz = "UTC")
  )

## 2. Moyenne journalière par collier, puis moyenne des colliers ----
temp_daily <- temp_collar %>%
  mutate(day = as.Date(date)) %>%
  # 1) moyenne journalière PAR collier
  group_by(day, id_gps) %>%
  summarise(
    temp_mean_collier     = mean(temp,    na.rm = TRUE),
    temp_S2M_mean_collier = mean(temp_S2M, na.rm = TRUE),
    .groups = "drop"
  ) %>%
  # 2) moyenne entre colliers (tous les colliers ont le même poids)
  group_by(day) %>%
  summarise(
    temp_mean     = mean(temp_mean_collier,     na.rm = TRUE),
    temp_S2M_mean = mean(temp_S2M_mean_collier, na.rm = TRUE),
    .groups = "drop"
  )

## 3. Plot final : 1 point / jour, 2 courbes sur toute la saison ----
ggplot(temp_daily, aes(x = day)) +
  geom_line(aes(y = temp_mean,     colour = "Collier"), linewidth = 0.8) +
  geom_point(aes(y = temp_mean,    colour = "Collier"), size = 1.2) +
  geom_line(aes(y = temp_S2M_mean, colour = "S2M"),     linewidth = 0.8) +
  geom_point(aes(y = temp_S2M_mean,colour = "S2M"),     size = 1.2) +
  scale_colour_manual(
    values = c("Collier" = "red", "S2M" = "black"),
    breaks = c("Collier", "S2M"),
    labels = c("Température collier", "Température S2M")
  ) +
  labs(
    x = "Jour",
    y = "Température moyenne journalière (°C)",
    colour = "",
    title = "Température moyenne journalière (moyenne des colliers) – colliers vs S2M (toute la saison)"
  ) +
  theme_bw() +
  theme(
    legend.position = "bottom"
  )

```




```{r}



#| message: false
#| warning: false
#| include: false
library(dplyr)
source("config.R")
YEAR = 2019
alpage = "Sept-Laux"
alpages = "Sept-Laux"
## INPUT ----
  collar_thermal_output_dir <- file.path(output_dir, "3. Collars_thermal_refuge")
  input_data_file <- file.path(collar_thermal_output_dir,paste0("Collars_thermal_refuge_", YEAR, "_", alpage, ".rds"))
  
  
  
```

```{r}

#| message: false
#| warning: false
library(dplyr)
library(ggplot2)


temp_collar <- readRDS(input_data_file) %>%
  mutate(temp_S2M = ifelse(infoloc == "pb_bjorneraas", NA_real_, temp_S2M))

temp_collar_1j <- temp_collar %>% 
  filter(date >= as.POSIXct("2019-08-01 00:00:00", tz = "UTC"),
         date <  as.POSIXct("2019-08-02 00:00:00", tz = "UTC")) %>% 
  filter(!(id_gps %in% c("b2","b6"))) %>% 
  mutate(id_gps = factor(id_gps))

## facteur pour ramener l'anomalie sur l'échelle de la température
range_temp <- range(temp_collar_1j$temp, na.rm = TRUE)
range_anom <- range(temp_collar_1j$anom_thermal_refuge, na.rm = TRUE)

if (diff(range_anom) == 0) {
  coef_anom <- 1
} else {
  coef_anom <- diff(range_temp) / diff(range_anom)
}

ggplot(temp_collar_1j, aes(x = date)) +
  # Température collier
  geom_line(aes(y = temp, colour = id_gps), linewidth = 0.6, alpha = 0.9) +
  # Température S2M
  geom_line(aes(y = temp_S2M), colour = "black", linewidth = 0.8) +
  # Anomalie d'insolation (axe secondaire)
  geom_line(aes(y = anom_thermal_refuge * coef_anom),
            colour = "red", linewidth = 0.8, linetype = "dashed") +
  scale_x_datetime(
    date_breaks = "2 hours",
    date_labels = "%d %b\n%H:%M"
  ) +
  scale_y_continuous(
    name = "Température (°C)",
    sec.axis = sec_axis(~ . / coef_anom,
                        name = "Anomalie d'insolation")
  ) +
  facet_wrap(~ id_gps, nrow = 1) +
  labs(
    x = "Date / heure",
    colour = "Collier",
    title = "Température collier, S2M et anomalie d'insolation – 01 Août 2019"
  ) +
  theme_bw() +
  theme(
    legend.position = "none",
    axis.text.x = element_text(angle = 45, hjust = 1)
  )
```


```{r}

#| message: false
#| warning: false
library(dplyr)
library(ggplot2)


temp_collar <- readRDS(input_data_file) %>%
  mutate(temp_S2M = ifelse(infoloc == "pb_bjorneraas", NA_real_, temp_S2M))

temp_collar_1j <- temp_collar %>% 
  filter(date >= as.POSIXct("2019-08-10 00:00:00", tz = "UTC"),
         date <  as.POSIXct("2019-08-11 00:00:00", tz = "UTC")) %>% 
  filter(!(id_gps %in% c("b2","b6"))) %>% 
  mutate(id_gps = factor(id_gps))

## facteur pour ramener l'anomalie sur l'échelle de la température
range_temp <- range(temp_collar_1j$temp, na.rm = TRUE)
range_anom <- range(temp_collar_1j$anom_thermal_refuge, na.rm = TRUE)

if (diff(range_anom) == 0) {
  coef_anom <- 1
} else {
  coef_anom <- diff(range_temp) / diff(range_anom)
}

ggplot(temp_collar_1j, aes(x = date)) +
  # Température collier
  geom_line(aes(y = temp, colour = id_gps), linewidth = 0.6, alpha = 0.9) +
  # Température S2M
  geom_line(aes(y = temp_S2M), colour = "black", linewidth = 0.8) +
  # Anomalie d'insolation (axe secondaire)
  geom_line(aes(y = anom_thermal_refuge * coef_anom),
            colour = "red", linewidth = 0.8, linetype = "dashed") +
  scale_x_datetime(
    date_breaks = "2 hours",
    date_labels = "%d %b\n%H:%M"
  ) +
  scale_y_continuous(
    name = "Température (°C)",
    sec.axis = sec_axis(~ . / coef_anom,
                        name = "Anomalie d'insolation")
  ) +
  facet_wrap(~ id_gps, nrow = 1) +
  labs(
    x = "Date / heure",
    colour = "Collier",
    title = "Température collier, S2M et anomalie d'insolation – 01 Août 2019"
  ) +
  theme_bw() +
  theme(
    legend.position = "none",
    axis.text.x = element_text(angle = 45, hjust = 1)
  )
```

